臺灣彰化地方法院刑事判決
111年度交訴字第20號
公  訴  人  臺灣彰化地方檢察署檢察官
被      告  陳期生




上列被告因公共危險等案件，經檢察官提起公訴（110年度偵字
第14830號），本院裁定改行簡式審判程序，判決如下：
    主    文
陳期生犯不能安全駕駛動力交通工具罪，累犯，處有期徒刑柒月
；又汽車駕駛人，無駕駛執照駕車，犯過失傷害罪，處有期徒刑
柒月；又犯駕駛動力交通工具發生交通事故致人傷害而逃逸罪，
累犯，處有期徒刑捌月。應執行有期徒刑壹年陸月。
    犯罪事實及理由
一、本案犯罪事實及證據，除犯罪事實欄一第10行之「小客貨車
    」應更正為「小貨車」，倒數第16行之「左肺」應更正為「
    右肺」，倒數第15行之「幹節股」應更正為「幹節段」，並
    補充「被告陳期生於本院審理時之自白」作為證據外，其餘
    均引用如附件臺灣彰化地方檢察署檢察官起訴書之記載。
二、論罪科刑
（一）按行為後法律有變更者，適用行為時之法律。但行為後之
      法律有利於行為人者，適用最有利於行為人之法律，刑法
      第2條第1項定有明文。查本案被告行為後，刑法第185條
      之3業於民國111年1月28日修正公布，於同年月30日生效
      施行，經比較新舊法結果，應以被告行為時即修正前之規
      定對其較為有利，依刑法第2條第1項前段規定，應適用行
      為時即修正前之刑法第185條之3第1項第1款規定。
（二）核被告所為，係犯修正前刑法第185條之3第1項第1款之不
      能安全駕駛動力交通工具罪，道路交通管理處罰條例第86
      條第1項、刑法第284條前段之汽車駕駛人，無駕駛執照駕
      車犯過失傷害罪，刑法第185條之4第1項前段之駕駛動力
      交通工具發生交通事故致人傷害而逃逸罪。公訴意旨認被
      告所為係犯刑法第284條前段之普通過失傷害罪，且無照
      駕駛，應依道路交通管理處罰條例第86條第1項規定加重
      其刑，其起訴法條容有未洽，惟因其基本社會事實同一，
      且經本院依法為變更後之罪名告知（見本院卷第80頁、第
      86頁），已無礙被告之防禦權之行使，故依法變更起訴法
      條。
（三）就汽車駕駛人，無駕駛執照駕車犯過失傷害罪部分，被告
      乃係以1行為同時致告訴人林東憲、蕭建華受傷，為想像
      競合犯，應依刑法第55條之規定從一重處斷。
（四）被告所犯上開3罪，犯意各別，行為有異，應予分論併罰
      。
（五）被告前因不能安全駕駛動力交通工具案件，經本院以106
      年度交簡字第2622號判決處有期徒刑3月確定，於106年12
      月26日易科罰金執行完畢等情，有臺灣高等法院被告前案
      紀錄表在卷可稽，其於受有期徒刑執行完畢後，5年內故
      意再犯本案不能安全駕駛動力交通工具、駕駛動力交通工
      具發生交通事故致人傷害而逃逸罪，均為累犯。茲審酌被
      告前案與本案均涉不能安全駕駛交通工具罪，且刑法第18
      5條之3不能安全駕駛交通工具罪與刑法第185條之4駕駛動
      力交通工具發生交通事故致人傷害而逃逸罪之立法目的均
      在於保護用路人之安全，其罪質可謂相當，被告於前揭不
      能安全駕駛案件執行完畢後，再犯上開2罪名，如依刑法
      第47條第1項加重其最低本刑，均不致有被告所受之刑罰
      超過其所應負擔罪責之情，爰俱依司法院釋字第775號解
      釋意旨、刑法第47條第1項之規定，加重其刑。
（六）爰以行為人之責任為基礎，審酌被告無視政府一再宣導不
      得酒後駕車之觀念，於飲酒後吐氣所含酒精濃度已達每公
      升0.74毫克之情況下，猶貿然無照駕駛自用小貨車上路，
      不僅漠視自己安危，亦罔顧公眾之生命、身體安全，並致
      生本案交通事故，造成告訴人2人受有如起訴書及上開更
      正所記載之傷勢，又於發生交通事故後未於現場停留，亦
      未對被害人施以救護或其他必要措施，即離開現場，所為
      均應予以非難，惟念及被告犯後尚知認錯、坦承犯行，犯
      後態度尚可，兼衡其國中畢業，目前打零工，日薪約新臺
      幣1,000元，沒有負債，離婚，有2名成年子女之智識程度
      及家庭生活經濟狀況暨告訴人2人所受傷勢及意見等一切
      情狀，分別量處如主文所示之刑，並定其應執行之刑如主
      文所示。
三、依刑事訴訟法第273條之1第1項、第299條第1項前段、第300
    條、第310條之2、第454條第2項，判決如主文。
四、如不服本判決，得自收受送達之日起20日內，向本院提起上
    訴。
本案經檢察官吳宇軒提起公訴，檢察官林子翔到庭執行職務。
中　　華　　民　　國　　111 　年　　3 　　月　　9 　　日
                  刑事第八庭  法  官  徐啓惟
以上正本證明與原本無異。
如不服本判決應於收受判決後20日內向本院提出上訴書狀，並應
敘述具體理由；其未敘述上訴理由者，應於上訴期間屆滿後20日
內向本院補提理由書（均須按他造當事人之人數附繕本）「切勿
逕送上級法院」。
告訴人或被害人對於判決如有不服具備理由請求檢察官上訴者，
其上訴期間之計算係以檢察官收受判決正本之日期為準。
中　　華　　民　　國　　111 　年　　3 　　月　　9 　　日
                              書記官　林佑儒
附錄論罪科刑條文：
修正前刑法第185條之3第1項
駕駛動力交通工具而有下列情形之一者，處2年以下有期徒刑，
得併科20萬元以下罰金：
一、吐氣所含酒精濃度達每公升零點二五毫克或血液中酒精濃度
    達百分之零點零五以上。
二、有前款以外之其他情事足認服用酒類或其他相類之物，致不
    能安全駕駛。
三、服用毒品、麻醉藥品或其他相類之物，致不能安全駕駛。
道路交通管理處罰條例第86條第1項
（刑責之加重及減輕）
汽車駕駛人，無駕駛執照駕車、酒醉駕車、吸食毒品或迷幻藥駕
車、行駛人行道或行經行人穿越道不依規定讓行人優先通行，因
而致人受傷或死亡，依法應負刑事責任者，加重其刑至二分之一
。
刑法第284條
因過失傷害人者，處1年以下有期徒刑、拘役或10萬元以下罰金
；致重傷者，處3年以下有期徒刑、拘役或30萬元以下罰金。
刑法第185條之4第1項
駕駛動力交通工具發生交通事故，致人傷害而逃逸者，處6月以
上5年以下有期徒刑；致人於死或重傷而逃逸者，處1年以上7年
以下有期徒刑。
附件：
臺灣彰化地方檢察署檢察官起訴書
                                    110年度偵字第14830號
　　被　　　告　陳期生　男　00歲（民國00年00月00日生）
　　　　　　　　　　　　住彰化縣○○鄉○○路00號
　　　　　　　　　　　　居彰化縣○○鄉○○路00號
　　　　　　　　　　　　國民身分證統一編號：Z000000000號
上列被告因公共危險等案件，業經偵查終結，認應提起公訴，茲
將犯罪事實及證據並所犯法條分敘如下：
  　　　犯罪事實
一、陳期生前因不能安全駕駛之公共危險案件，經臺灣彰化地方
    法院以106年度交簡字第2622號判決判處有期徒刑3月確定，
    於民國106年12月26日徒刑易科罰金執行完畢。詎仍不知悔
    改，自110年10月1日晚間6時30分許起至同日晚間8時26分許
    前某時許，在彰化縣○○鄉○○路0段000巷000號之「紫雲宮」
    內與友人劉獻蔚及蕭建富飲用啤酒、高粱酒後，明知飲酒後
    已達不能安全駕駛動力交通工具之程度，且未領有合格之駕
    駛執照，竟仍基於酒後駕駛動力交通工具之犯意，於同日晚
    間8時26分許前某時，自該處駕駛車牌號碼00-0000號自用小
    客貨車，沿彰化縣社頭鄉中山路1段由南往北方向行駛。嗣
    於同日晚間8時26分許，行經彰化縣社頭鄉中山路1段與社斗
    路交岔路口時，本應注意行駛時之車前狀況，隨時採取必要
    之安全措施，以避免危險之發生，且行駛至交岔路口，其行
    進應遵守燈光號誌之指示，車輛面對圓形紅燈，表示禁止通
    行，不得超越停止線或進入路口，而依當時又無不能注意之
    情形，竟疏於注意，貿然違規直行闖越中山路1段之圓形紅
    燈，適有林東憲騎乘車牌號碼000-000號普通重型機車沿彰
    化縣○○鄉○○路0段○○○○○○○○○○○○○○號碼000-000號普通重型機
    車沿彰化縣社頭鄉社斗路1段由東往西方向同時行駛至該路
    口，陳期生駕駛之車輛遂先撞擊林東憲騎乘之前開車輛後，
    旋復撞擊蕭建華騎乘之前開車輛，林東憲騎乘之前開機車隨
    即起火燃燒，林東憲因此受有受傷後之硬腦膜下出血、氣腦
    、顱內骨折、右脛骨腓骨開放性骨折、左肺挫傷、右小腿開
    放性傷口3公分、雙手、雙膝、左小腿擦傷、抽蓄、右側脛
    骨幹節股非移位第Ⅰ或Ⅱ型開放性骨折之初期照護、重大創傷
    且其嚴重程度到達創傷程度16分以上者/多處損傷、創傷性
    硬腦膜下出血，伴有抽蓄之初期照護、右肺挫傷，雙手、雙
    膝、左小腿擦傷，右小腿開放性傷口等傷害；蕭建華則受有
    左胸部3至10肋骨骨折合併血胸及連枷胸、右側第9至10、12
    肋骨骨折、創傷性硬腦膜下血腫、左髖臼後壁骨折和左股骨
    頭骨折、腰椎第1至4節椎體右橫突骨折等傷害。嗣陳期生於
    上開車禍事故發生後，明知其已肇事並致人受傷，竟未報警
    將林東憲、蕭建華送醫救護，亦未留在現場等候處理，基於
    肇事逃逸之犯意，逕行駕駛前開車輛離開現場，於同日晚間
    8時31分許返回「紫雲宮」。嗣經警獲報到場處理，並調閱
    監視畫面始循線查獲，並在前開「紫雲宮」鐵皮屋內尋獲陳
    期生，因其渾身酒氣而當場對其施以呼氣酒精濃度測試，於
    同日晚間11時30分許，測得吐氣所含酒精濃度達每公升0.74
    毫克。
二、案經林東憲、蕭建華告訴、彰化縣警察局田中分局報告偵辦
    。
  　　　證據並所犯法條
一、證據清單及待證事實：
編號 證據名稱 待證事實 1 被告陳期生於警詢時與本署偵查中之供述 被告坦承於上開時、地飲酒後駕駛動力交通工具與告訴人林東憲、蕭建華發生交通事故，致告訴人2人受傷，且未留在現場或報警處理等事實 2 告訴人林東憲於警詢及偵查中之指訴 佐證： ⑴被告於上揭時、地，駕駛車輛違規闖越紅燈，先後與告訴人林東憲、蕭建華騎乘之機車發生交通事故，告訴人林東憲騎乘之機車於事故後隨即起火燃燒，並致告訴人林東憲受有診斷（證明）書所載傷勢等事實。 ⑵被告於肇事後未報警或留置現場處理，隨即駕車逃逸之事實。 3 告訴人蕭建華於警詢及偵查中之指訴 佐證： ⑴被告於上揭時、地，駕駛車輛違規闖越紅燈，先後與告訴人蕭建華、林東憲騎乘之機車發生交通事故，告訴人林東憲騎乘之機車於事故後隨即起火燃燒，告訴人蕭建華因此事故而受有診斷證明書所載傷勢之事實。 ⑵被告於肇事後未報警或留置現場處理，隨即駕車逃逸之事實。 4 證人即於事故前與被告一同飲酒之劉獻蔚於警詢之證述 佐證被告於案發前自110年10月1日晚間6時30分許起，在「紫雲宮」內與證人劉獻蔚、友人蕭建富一同飲酒。嗣近同日晚間7時許，證人劉獻蔚、蕭建富結束飲酒而一同搭乘計程車先行離去，被告則仍留在「紫雲宮」內等事實。 5 ⑴道路交通事故現場圖、道路交通事故調查報告表（一）、（二）-1 ⑵案發路口監視器影像截圖照片、被告駕駛之肇事車輛車損採證照片、案發現場告訴人2人騎乘機車車損及燃燒等情形照片、被告於肇事後駕駛車輛返回「紫雲宮」之監視器影像截圖照片 ⑶彰化縣○○○○○○○道路○○○○○○○○○ ○○號查詢汽車車籍 佐證： ⑴被告於上揭時、地，未領有合格駕駛執照並駕駛車輛違規闖越紅燈並與告訴人2人發生車禍之事實。 ⑵被告於肇事後未報警或留置現場處理隨即逃逸之事實。   6 彰化縣警察局道路交通事故當事人酒精測定紀錄表 被告於110年10月1日晚間11時30分許，經警方對其施以呼氣酒精濃度測試後，其呼氣酒精濃度達每公升0.74毫克之事實。 7 ⑴告訴人林東憲提供之員榮醫院診斷證明書（110年11月2日開立）、彰化基督教醫療財團法人彰化基督教醫院診斷書（110年11月3日開立） ⑵告訴人蕭建華提供之秀傳醫療社團法秀傳紀念醫院診斷證明書（110年10月27日開立） 佐證告訴人2人因上揭車禍受有左列診斷（證明）書所載傷勢之事實。 
二、核被告所為，係犯刑法第185條之3第1項第1款之公共危險、
    同法第185條之4之第1項前段之肇事逃逸、同法第284條前段
    之過失傷害等罪嫌。又被告以一行為同時致2人受傷，為想
    像競合犯，請從一重處斷。被告所犯上開3罪間，罪名有異
    ，行為互殊，請予分論併罰。被告未領有合格之駕駛執照，
    其無照駕駛而致人受傷，所涉過失傷害罪，請依道路交通管
    理處罰條例第86條第1項規定，加重其刑。被告曾有犯罪事
    實欄所載之科刑紀錄，有刑案資料查註紀錄表可參，其於有
    期徒刑執行完畢後，5年以內故意再犯本件有期徒刑以上之
    公共危險及肇事逃逸罪，為累犯，請酌情依刑法第47條第1
    項規定加重其刑。
三、依刑事訴訟法第251條第1項提起公訴。
  　此　致
臺灣彰化地方法院
中　　華　　民　　國　 111　　年　　1 　　月　　 4　　日
　　　　　　　　　　　　　      檢　察　官  吳宇軒